【裁判字號】    98,上易,880
【裁判日期】    981112
【裁判案由】    贓物
【裁判全文】
臺灣高等法院高雄分院刑事判決         98年度上易字第880號
上  訴  人
即  被  告  甲○○
選任辯護人  沈志純律師
上列上訴人因贓物案件，不服臺灣高雄地方法院98年度易字第53
7 號中華民國98年9 月8 日第一審判決（起訴案號：臺灣高雄地
方法院檢察署97年度偵字第24820 號），提起上訴，本院判決如
下：
     主  文
上訴駁回。
     理  由
一、按不服地方法院之第一審判決而上訴者，須提出上訴書狀，
    並應敘述具體理由，上訴書狀未敘述上訴理由者，應於上訴
    期間屆滿後20日內補提理由書於原審法院。逾期未補提者，
    原審法院應定期間先命補正。但上訴書狀已敘述理由，惟所
    敘述者非屬具體理由，則屬不符上訴之法定程式，由第二審
    法院以其上訴不合法律上程式，判決駁回，不生定期命補正
    之問題，刑事訴訟法第350 條第1 項、第361 條、第362 條
    、第367 條定有明文。
二、按上開所稱具體理由，係指須就不服之判決為具體之指摘而
    言，如僅泛稱原判決認事用法不當或採證違法、判決不公等
    ，均非具體理由（法院辦理刑事訴訟案件應行注意事項第16
    2 點參照）；復按所謂具體理由，必係依據卷內既有訴訟資
    料或提出新事證，指摘或表明第一審判決有何採證認事、用
    法或量刑等足以影響判決本旨之不當或違法，而構成應予撤
    銷之具體事由，始克當之（例如：依憑證據法則具體指出所
    採證據何以不具證據能力，或依憑卷證資料，明確指出所為
    證據證明力之判斷如何違背經驗、論理法則）；倘僅泛言原
    判決認定事實錯誤、違背法令、量刑失之過重或輕縱，而未
    依上揭意旨指出具體事由，或形式上雖已指出具體事由，然
    該事由縱使屬實，亦不足以認為原判決有何不當或違法者（
    例如：對不具有調查必要性之證據，法院未依聲請調查亦未
    說明理由，或援用證據不當，但除去該證據仍應為同一事實
    之認定），皆難謂係具體理由，俾與第二審上訴制度旨在請
    求第二審法院撤銷、變更第一審不當或違法之判決，以實現
    個案救濟之立法目的相契合，並節制濫行上訴」（最高法院
    97年度台上字第892 號判決意旨參照）。是如上訴理由書狀
    並未依據卷內訴訟資料，具體指摘原判決認事用法有何違法
    或不當之情形，即屬上訴未敘述具體理由。
三、上訴人即被告甲○○因犯刑法第349 條第2 項之故買贓物罪
    ，經原審判處有期徒刑3 月，如易科罰金以新台幣1 千元折
    算1 日在案。而被告於上訴期間之民國98年9 月24日向原審
    法院提出上訴狀，僅記載「上訴理由請准容後補呈」等語，
    嗣於98年10月6 日向原審法院提出上訴理由狀，狀內所載之
    上訴理由略以：「(一)被告甲○○無涉故買贓物犯行，被告自
    警、檢、偵訊及原審審理過程中，均否認曾向同案被告李建
    信故買竊盜所得銅線，原審判處被告故買贓物罪刑，無非端
    依李建信於原審審理中以證人身分證稱：「伊偷來之電線有
    拿去賣給甲○○戶」。但檢察官於交互詰問時，問李建信：
    甲○○有否要你登記身分證? 證人李建信答稱：「沒有登記
    身分證，但他曾經有問我來源，我跟他說我家在做電焊的」
    檢察宮再問：「一次賣多少錢? 」證人李建信答稱：「約六
    到八千，沒有上萬的」等語（原審98年8 月18日審判筆錄第
    18至19頁) 。姑不論被告已否認有向李建信故買贓物之事，
    退而言之，倘若李建信所指證為真，被告於李建信來兜售銅
    線當下，已極盡注意之能事，懼怕渠兜售之物來路不明，已
    有不買之心理準備，詎李建信回稱係渠家中，在做電焊所用
    之銅，被告主觀上即以為李建信係兜售家中自己所有，不疑
    李建信係竊偷所得才予買受。顯與原檢認定被告有故買贓物
    附表編號1,4,12所示，收購長度（銅線）重量、價錢有殊多
    不符。又證人李某所言「一次賣六到八千」之價錢，折以當
    時一般坊間市價新台幣170 元價額，換算購入裸銅約為35,
    41,47 公斤不等，況且斯時李建信所出售之裸銅未有明顯標
    示係何單位（或機關）專屬之銅材，足讓被告在客觀上能辯
    識該批兜售之銅材即係電力公司所失竊之贓物，是認縱被告
    有收購，被告在收購李建信出售之裸銅線之初，顯不諳係電
    力公司所失竊之物，被告自無明知故買贓物之意圖。(二)被告
    辯稱確未曾向李某等人故買贓物，卻仍被判處罪刑，殊感受
    枉曲至極，被告為表清白，願接受測謊之檢視。又證人李建
    信警、檢及原審供述不一，為發現真實，有請傳證之必要。
    」，為此不服原審判決提起上訴判決等語。
四、經查：
(一)、被告甲○○所提出上訴理由所陳「否認曾向同案被告李建信
    故買竊盜所得銅線」等情，核與其於原審答辯意旨相同（參
    原判決第6 頁），而原判決對於被告此辯詞，業經調查證人
    即同案被告李建信於原審以證人地位具結所為證詞，及其當
    庭指認被告、臺電公司易失竊電纜線樣本表等情，並參以警
    方於被告所經營址設高雄市○○區○○段248 地號之回收場
    搜索扣得銅絞線中之「22平方公釐7 股」與被告李建信上開
    證述販賣與被告甲○○之電纜線規格相符，且被告稱其不認
    識李建信，卻又稱李建信曾至其回收場詢問銅價，被告供述
    矛盾，顯有避重就輕之虞，而認被告確有向李建信購買所竊
    得之電纜線（參原判決第6-7 頁理由欄所載），足徵原判決
    均已敘明如何認定被告上開犯罪所憑之證據及理由，經核並
    無不合。
(二)、被告甲○○所提出上訴理由又陳「依李建信於原審審理中以
    證人身分所證被告曾經問其來源，其稱係家中電焊之物，1
    次賣約6-8 千元等語，被告於李建信來兜售銅線當下，已極
    盡注意之能事，因李建信回稱係渠家中，在做電焊所用之銅
    ，被告主觀上即以為李建信係兜售家中自己所有，不疑李建
    信係竊偷所得才予買受，況且斯時李建信所售之裸銅未有明
    顯標示係何單位（或機關）專屬之銅材，足讓被告在客觀上
    能辯識該批兜售之銅材即係電力公司所失竊之贓物，是被告
    在收購李建信出售之裸銅線之初，顯不諳係電力公司所失竊
    之物，被告自無明知故買贓物之意圖」等情，然原判決關於
    此部分，業經調查被告身為資源回收場之經營者，應當清楚
    不該買受來路不明之物品，且於收購過程中亦應有登記或錄
    影拍照等查證與存證之作為，以避免購入贓物。然被告向李
    建信收購上揭電纜線時，並未有任何查驗販賣者身分及貨品
    來源之作為，亦未有任何登記或存證之作為，且自被告回收
    場扣得之電纜線照片觀之，扣案電線極粗，剪成整齊之一小
    段折成1 捆後，再用麻布袋內整袋裝放，有照片2 張（見97
    年度偵字第24820 號偵查卷三第5 頁）附卷可稽，衡諸社會
    一般經驗，均會懷疑該電纜線為來路不明之贓物，且除臺電
    公司之電纜線外，殊少家用電線有長度及寬度如上開照片所
    顯示之規格，益徵被告對其向李建信收購係贓物之情應有所
    認知，而有故買贓物之故意（參原判決第7 頁理由欄所載）
    ，亦徵原判決已敘明如何認定被告上開犯罪所憑之證據及理
    由，經核尚屬妥適。
(三)、被告甲○○所提出上訴理由另陳「證人李建信於原審所證上
    情，顯與原檢認定被告有故買贓物附表編號1,4,12所示，收
    購長度（銅線）重量、價錢有殊多不符。又證人李某所言「
    一次賣六到八千」之價錢，折以當時一般坊間市價新台幣
    170 元價額，換算購入裸銅約為35,41,47公斤不等。另被告
    為表清白，願接受測謊之檢視。又證人李建信警、檢及原審
    供述不一，為發現真實，有傳證之必要」等情，然查原判決
    附表編號1,4,12部分所示，業經原審判決被告無罪在案（參
    原判決第10至12頁理由欄所載），無從以此質疑證人李建信
    於原審所為對被告不利之指證，又同案被告李建信於警詢、
    偵查亦均供明其有將所竊得之電纜線出售予被告經營之回收
    站等情明確（參警聲搜第773 號卷第102 頁，第45至46頁；
    第25649 號偵卷第85至86頁），而原審亦依被告之聲請而於
    審理中以證人身分詰問李建信在卷，並無上訴理由所陳「證
    人李建信警、檢及原審供述不一」之情，則此部分待證事實
    已明，且案發迄今多時，而測謊鑑定不能作為認定有無犯罪
    之惟一證據，是被告上訴所陳其願接受測謊及請再傳證李建
    信等部分，均認已無必要，附此敘明。
五、綜上所述，被告甲○○上訴理由狀內所載上開理由，均非依
    據卷內訴訟資料或提出新事證，具體指摘或表明原判決有何
    足以影響判決本旨之不當或違法，而構成應予撤銷之具體事
    由，即與刑事訴訟法第361 條第2 項所稱「具體理由」顯非
    相當。從而，被告之上訴理由書狀未敘述具體理由，且於上
    訴期間屆滿後之20日內（被告於98年9 月17日收受原審判決
    之送達，見原審易字卷第206 頁），亦未補提上訴具體理由
    ，依上開規定，顯屬違背法律上之程式，應由本院依同法第
    367 條前段、第372 條規定，不經言詞辯論判決如主文。
據上論斷，應依刑事訴訟法第367 條前段、第372 條，判決如主
文。
中    華    民    國    98    年    11    月    12    日
                    刑事第三庭  審判長法  官  莊崑山
                                      法  官  唐照明
                                      法  官  張意聰
以上正本證明與原本無異。
本判決不得上訴。
中    華    民    國    98    年    11    月    12    日
                                      書記官  陳金


司法院資訊處製作；財團法人民間司法改革基金會備份。
